---
title: "AUTOMATIZAÇÃO DE AJUSTES HIPSOMÉTRICOS POR PARCELA"
author: "Fabiano Rodrigues Pereira"
date: "`r format(Sys.time(), '%d/%m/%Y')`"
output:
  html_document: default
  pdf_document: default
---

```{r setup, include=FALSE}
knitr::opts_chunk$set(echo = TRUE)
```

```{=html}
<style>
body {
text-align: justify}
</style>
```

BASE DE DADOS OBTIDA DE PLANTIOS DE *Eucalyptus urophylla*, CLONE AEC 0144


# CARREGANDO E EXPLORANDO OS DADOS

## Carregando pacotes

```{r}
library(ggplot2)
library(tidyr)
```

## Carregando arquivo com medições de campo

```{r}
MDADOS <- read.table('dados.txt', header = T)
head(MDADOS, 20)
```

## Carregando arquivo com modelos:

### Modelo 1:

$ht_i = \beta_0 + \beta_1 dap_i + \epsilon_i$

### Modelo 2:

$ht_i = \beta_0 + \beta_1 \frac{1}{dap_i} + \epsilon_i$

### Modelo 3:

$ht_i = \beta_0 + \beta_1 dap_i^2 + \epsilon_i$

### Modelo 4:

$ht_i = \beta_0 + \beta_1 dap_i + \beta_2 dap_i^2 + \epsilon_i$

```{r}
MODELOS <- read.table('modelos_hip.txt', header = T)
print(MODELOS)
```

## Dispersão gráfica do diâmetro à altura do peito (dap) vs altura das árvores em que as alturas foram medidas

```{r}
MDADOS[MDADOS$ht != 0, ] %>% ggplot(aes(dap, ht))+
  geom_point()+
  ylab('Altura (m)')+
  xlab('DAP (cm)')+
  theme_light()
```

## Transformação das variáveis para os ajustes

```{r}

MDADOS$invdap <- 1/(MDADOS$dap)
MDADOS$dap2 <- (MDADOS$dap)^2
head(MDADOS)

```

# PROCESSAMENTO DOS DADOS

## Criando matriz de saida com apenas cabeçalho para receber os valores *PARC \| ARVORE \| DAP \| HT*

```{r}
MSAIDA <- matrix(nrow = 0, ncol = ncol(MDADOS))
```

## Transformando matrix da saida 1 em dataframe

```{r}
MSAIDA <- as.data.frame(MSAIDA) 
names(MSAIDA) <- c("PARC", "ARV", "DAP", "HT")

```

## Criando matriz de saida 2 para receber os valores *PARC \| MODELO \| ERRO*

```{r}
MSAIDA2 <- matrix(nrow = NROW(unique(MDADOS$parcela))*NROW(MODELOS), ncol = 3, 0)
```

## Transformando matrix de saida 2 em dataframe

```{r}
MSAIDA2 <- as.data.frame(MSAIDA2) 
names(MSAIDA2) <- c("PARC", "MODELO", "ERRO")
```

## Ajustando 4 modelos para cada parcela, verificando o erro e selecionando o de menor erro

```{r}

nlinha <- 0 # Definindo numero atual da linha da tabela de erros dos modelos

for (i in unique(MDADOS$parcela)) { # Filtrando por parcela
  
  MTEMP1 <- MDADOS[MDADOS$parcela == i & MDADOS$ht != 0,] # Criando base com arvores medidas
  MTEMP2 <- MDADOS[MDADOS$parcela == i & MDADOS$ht == 0,] # Criando base com arvores nao medidas
  
  if(nrow(MTEMP2) != 0){ # Verificando se ha arvores nao medidas
    
    ERRO_ANTERIOR <- Inf # Definindo primeiro erro com infinito (para sempre considerar o primeiro modelo) para iniciar comparações de modelo por parcela
    
    for (k in 1:nrow(MODELOS)) { # Ajustando modelos por parcela
      nlinha <- nlinha + 1 # Atualizando o número de linhas da tabela de erros
      AJUSTE_ATUAL <- lm(MODELOS$modelo[k], MTEMP1) # Realizando ajuste do modelo k da parcela i
      ESTAT_ATUAL <- summary(AJUSTE_ATUAL) # Extraindo esttística do modelo k da parcela i
      MSAIDA2$PARC[nlinha] <- i # Adicionando valor da parcela i a tabela de erro dos modelos
      MSAIDA2$MODELO[nlinha] <- k # Adicionando numero do modelo k a tabela de erro dos modelos
      MSAIDA2$ERRO[nlinha] <- ESTAT_ATUAL$sigma # Adicionando valor de erro a tabela de erro dos modelos
      ERRO_ATUAL <- ESTAT_ATUAL$sigma # Extraindo o valor do erro do modelo atual (k)
      
      if(ERRO_ATUAL < ERRO_ANTERIOR){ # Verificando se o erro do modelo atual (k) é menor que o do anteior (k-1)
        
        MELHOR_AJUSTE <- AJUSTE_ATUAL # Se a condicao for atendida, o modelo atual e considerado o melhor ajuste
        
      }
      
      ERRO_ANTERIOR <- ERRO_ATUAL # Atualizando o valor do erro anterior (k-1) para o proximo valor de k
      
    }
    
    MTEMP2$ht <- predict(MELHOR_AJUSTE, newdata = MTEMP2) # Adicionando predicoes a tabela de arvores nao medidas
    
    PARCELA_AJUSTADA <- rbind(MTEMP1, MTEMP2) # Unindo tabelas de arvores de alturas medidas com estimadas
    
    PARCELA_AJUSTADA <- PARCELA_AJUSTADA[order(PARCELA_AJUSTADA$arvore),1:4] # Ordenando valores da parcela ajustada pelo n da arvore
    
    MSAIDA <- rbind(MSAIDA, PARCELA_AJUSTADA) # Adicionando parcela ajustada a tabela de saida
  }
  
}

```

# SAIDA

## Base de dados com todas alturas não medidas estimadas por modelos ajustados para cada parcela

```{r}
head(MSAIDA, 20)
```

## Tabela com valores de erro de cada modelo ajustado para cada parcela para conferência

```{r}
head(MSAIDA2, 10)
```

## Modelos ajustados para toda a base de dados de uma vez

```{r}
MODELO_GERAL <- data.frame(Modelo = 1:4, Erro = c(summary(lm(MODELOS$modelo[1],MDADOS[MDADOS$ht != 0, ]))$sigma,
summary(lm(MODELOS$modelo[2],MDADOS[MDADOS$ht != 0, ]))$sigma,
summary(lm(MODELOS$modelo[3],MDADOS[MDADOS$ht != 0, ]))$sigma,
summary(lm(MODELOS$modelo[4],MDADOS[MDADOS$ht != 0, ]))$sigma))
MODELO_GERAL
```

## Visualizando os erros de todos os modelos ajustados para cada parcela e comparando com o menor erro obtido considerando a base de dados completa (linha horizontal vermelha), é possível observar que os ajutes por parcela apresentaram em grande maioria menores erros.

## Ainda, em caso de erros muito altos, pode-se verificá-los de forma mais detalhada para a validação das informações.

```{r fig.width = 12, fig.height = 6}
MSAIDA2 %>% ggplot(aes(factor(PARC), ERRO))+
  geom_boxplot()+
  geom_point(aes(color = factor(MODELO)))+
  geom_hline(yintercept = min(MODELO_GERAL$Erro), color = "red")+
  labs(title = "Ajuste de modelos por parcela",x = 'Parcela', y = 'Erro padrão residual', color = "Modelo")+
  theme_light(15)+
  theme(panel.grid.major = element_blank(),panel.grid.minor = element_blank(),
                       plot.title = element_text(hjust=0.5),
        axis.text.x = element_text(angle = 90, vjust = 0.5, hjust=1))+
  annotate('text', x=25, y=2.6, label = "Modelo médio", color = "red")

```




